【裁判字號】    92,聲再,68
【裁判日期】    920331
【裁判案由】    詐欺聲請再審
【裁判全文】
臺灣高等法院臺中分院刑事裁定                      九十二年度聲再字第六八號
    再審聲請人
    即受判決人   甲○○
右列聲請人因詐欺等案件，對於本院中華民國九十二年二月十三日所為第二審確定判
決（九十一年度上易字第二二０六號臺灣臺中地方法院自緝字第三三六號），聲請再
審，本院裁定如左：
      主    文
再審之聲請駁回。
      理    由
一、再審聲請意旨略以：按不得上訴於第三審法院之案件，其經第二審確定之有罪判
    決，如就足生影響於判決之重要證據漏未審酌者，得為受判決人之利益聲請再審
    ，刑事訴訟法第四百二十一條定有明文。九十一年度上易字第二二０六號確定判
    決以被告並未為自訴人開戶、未指明為自訴人買進之股票究竟於何時賣出、金額
    多少，僅泛稱股票虧損，已無存款云云，而認被告向自訴人取得款項後，並未替
    自訴人買進股票，僅就所購買之股票，選擇與自訴人所交付之金額相近者，以為
    搪塞，是認被告觸犯刑法第三百三十五條之侵占罪。惟查，此與自訴人自訴狀中
    所稱：「委託被告代為購買股票，被告收受自訴人交付買賣股票之款項後，除一
    部分有以『融資』方式用被告或第三人名義買股票外，其餘部分則為被告侵占入
    己。更有甚者，以被告名義購買之股票，嗣後被告並未經自訴人同意即擅自賣出
    ，所得款項亦未返還自訴人而予侵占入己：：」可知自訴人對於被告以自己名義
    或第三人名義購買股票，並以融資方式購買，並無爭執，況自訴人自始即未提供
    開戶之相關資料授權被告代理開設證券戶，亦未將錢存入自己帳戶，要求被告直
    接以其名義購買股票。乃原確定判決僅以被告未替自訴人開戶，心態可議，遽認
    被告涉有侵占罪嫌，顯有重要證據漏未斟酌之情事。再以，依被告於第一審所提
    出統一綜合證券股份有限公司分戶帳及萬通銀行存簿之內容明細可資證明，被告
    於收取自訴人交付之款項後，確實將錢分別存入或匯入被告、被告之子陳延信或
    被告之妹陳芳惠之帳戶中，並以上開人之名義，依自訴人要求之股票金額、股數
    購入股票，嗣數度賣出、買入後，因融資斷頭，而全部虧損，並無所述將股票賣
    得款項悉侵占入己等情。乃原確定判決對上開統一綜合證券股份有限公司分戶帳
內容，均不予審酌，亦不敘明不予採納之理由，實已構成重要證據漏未審酌之再
    審事由。其於詐欺取財部分，徒以自訴人持有被告所簽發之支票，事後退票，即
    認被告涉有詐欺罪嫌，未調查自訴人是否確有交付借款於被告、以自訴人金錢為
    股票套牢之時，是否尚有餘力借錢與被告等節，亦屬重要證據漏未審酌云云。
二、按刑事訴訟法第四百二十一條所謂足生影響於判決之重要證據漏未審酌，必該漏
    未審酌之證據，確為真實，且足以認定受判決人應受無罪或輕於原審所認定之罪
    名，並該證據已予提出，而被捨棄不予採用，並未敘明其捨棄之理由者為限，如
    未經於偵查或審判中提出，或判決確定後，始發見之證據，判決當時既無從審酌
    ，自不包括在內（最高法院四十四年台抗字第四０號裁定意旨參照）。查本院九
    十一年度上易字第二二０六號刑事判決以聲請人即被告甲○○於民國（下同）八
    十九年一月十九日至同年四月二十四日止，在台中市○○路一一九號或自由路一
    段一四八號七樓統一證券公司內，先後多次收得自訴人張淑娟所交付總額新台幣
    一百五十七萬三千六百五十九元之購股款，受張淑娟委託代為買賣股票。詎聲請
    人收取前開款項後，竟意圖為自己不法之所有，基於概括之犯意，先後予以侵占
    ，並未為張淑娟購買股票，因認聲請人觸犯刑法三百三十五條第一項之侵占罪。
    又聲請人於八十九年七、八月間，明知其已無清償債務之能力，竟意圖為自己不
    法之所有，基於概括之犯意，在台中市向張淑娟謊稱其已抓準某些各款一定會漲
    ，如果張淑娟不買，請張淑娟借錢給伊去買等語，使張淑娟不疑有詐，而陸續三
    次出借總額共三十一萬一千五百元之款項與聲請人，聲請人並分別簽發付款人均
    為富邦銀行永康分行，發票日依次為八十九年九月十五日、同年月二十五日、同
    年月二十八日，票號分別為ＨＵ0000000、ＨＵ0000000、ＨＵ0
    000000號，金額依序為十萬四千元、十萬四千五百元十萬三千元之支票各
    一紙，交付張淑娟，嗣支票屆期，均因存款不足遭退票，而不獲兌現，因認聲請
    人另觸犯刑法第三百三十九條第一項之詐欺取財罪。聲請人多次侵占、詐欺犯行
    ，均時間緊接，犯罪手法及構成要件均相同，顯係基於概括犯意反覆而為，各應
    依連續犯之規定論以一罪，並加重其刑。所犯侵占罪與詐欺取財罪間，犯意各別
    ，罪名不同，而分論併罰等情，業據原確定判決於判決理由欄內敘明其所憑之論
  據。並以聲請人所辯：自訴人叫伊買什麼股，伊就去買，伊有交付交割單、類似
    收據之紙條給自訴人，伊有買、有賣股票，錢都還在帳戶裡，沒有交給自訴人，
    如果伊把錢交給自訴人，伊就會把保管條拿回來，目前在自訴人手上的保管條，
    就表示錢還在帳戶裡。後來因為伊自己也虧本，所以都貼到伊虧本的錢了。伊有
    簽發上述支票，是自訴人於八十九年七、八月間向伊借款去向人調現的等語，係
    屬卸責之詞，不足採信，亦於判決理由內詳加說明，並一一指駁在卷。茲聲請人
    聲請再審意旨以自訴人對伊以融資方式用伊或第三人名義購買股票並不爭執，且
    依伊所提之統一綜合證券股份有限公司分戶帳及萬通銀行存簿之內容明細可資證
    明，伊於收取自訴人交付之款項後，確實將錢分別存入或匯入伊或第三人陳延信
    、陳芳惠之帳戶中，並以上開人之名義，依自訴人之要求買入、賣出股票，後因
    融資斷頭，而全部虧損，並無所述將股票賣得款項悉侵占入己等情。乃原判決僅
    以被告未替自訴人開戶、未審酌上開統一綜合證券股份有限公司分戶帳內容，亦
    不敘明不予採納之理由，自有重要證據漏未審酌之再審事由。於詐欺取財部分，
    原確定判決未調查自訴人是否確有交付借款於被告、以自訴人金錢為股票套牢之
    時，是否尚有餘力借錢與被告等節，遽以自訴人持有被告所簽發之支票，事後退
    票，即認被告涉有詐欺罪嫌，亦屬重要證據漏未審酌云云。惟查，就聲請人所提
    之統一綜合證券股份有限公司分戶帳、萬通商業銀行綜合存款存摺及如何認定聲
    請人構成侵占罪等節，原確定判決已於理由欄一內敘明：「：：現今股市開戶手
    續簡便，並無任何困難，被告既係代自訴人購買股票，則其理應為自訴人開戶，
    然後在自訴人之帳戶進出，以明責任，而被告並未為自訴人開戶，其用意為何？
    不言可喻。再就被告所簽立之保管條觀之，被告向自訴人收取之金錢，應係購買
    現股，惟綜觀被告提出之統一綜合證券公司分戶帳及萬通商業銀行綜合存款存摺
    之記載，其中精業、台積電、聯電等有融資買進者，亦有被告於其所簽立之買進
    之股票明細表上有列載，但實際並無買進紀錄，或買進、存入之金額，與其記載
    不符者。況且，被告既稱其有代自訴人買進股票，依理亦應有賣出才是，惟被告
    迄未指明其為自訴人買進之股票，究竟於何時賣出，賣出之金額若干，僅泛稱股
    票虧損，已無存餘云云，足認其向自訴人取得款項之後，並未替自訴人買進股票
    ，而係就其所購買之股票中，選擇與自訴人所交付之金額相近者，胡亂指稱係代
    自訴人所購買者，以資搪塞：：」等語。是原確定判決已就聲請人是否確依自訴
    人指示買賣股票乙節及聲請人所提統一綜合證券公司分戶帳等證據詳加審查，敘
    明其斟酌取捨之心證，自無聲請人所稱徒以未以自訴人名義開戶、未斟酌所提前
    開證券公司分戶帳等資料，即加以論罪科刑之重要證據漏未審酌之可言。至聲請
    人另稱原確定判決未就自訴人是否尚有財力出借金錢予聲請人等節予以調查部分
    ，已經原確定判決於理由欄說明：「：：依常情而言，自訴人之前既已交付被告
    大筆金額，作為股票投資之用，如自訴人需用款項，則其自可直接向被告將原先
    投資之金錢討回，實無再向被告借取支票之必要。又若謂係自訴人因向人調現需
    用，而向被告借票，則自訴人理應將支票轉出調現，但自訴人卻始終為執票人，
    則自訴人向被告借票何用？可見被告所辯，與事理不合，不足採信，應以自訴人
    所指述之情節為可採：：」等語，是原確定判決顯已依其自由心證為判斷而捨棄
    不採聲請人之抗辯，自與聲請意旨所稱漏未調查、審酌之情有間。綜上所述，聲
    請人以刑事訴訟法第四百二十一條之規定，提起再審，所舉各點經核與該聲請再
    審之要件不合，難認有再審之理由，自應予駁回。
據上論斷，應依刑事訴訟法第四百三十四條第一項，裁定如主文。
中      華      民      國      九十二   年       三      月   三十一   日
                                    臺灣高等法院臺中分院刑事第七庭
                                          審判長法  官  林  榮  龍
                                                法  官  謝  說  容
                                                法  官  黃  日  隆
右正本證明與原本無異。
不得抗告。
                                                書記官  陳  美  利
中      華      民      國      九十二   年       四      月    二      日
                                                                        Ａ


司法院資訊處製作；財團法人民間司法改革基金會備份。
